【裁判字號】    94,訴,449
【裁判日期】    950720
【裁判案由】    侵權行為損害賠償
【裁判全文】
臺灣苗栗地方法院民事判決               94年度訴字第449號
原      告  丙○○
訴訟代理人  甲○○
被      告  乙○○
                      號
上列當事人間請求侵權行為損害賠償事件，本院於民國95年7 月
13日言詞辯論終結，判決如下：
    主  文
被告應給付原告新臺幣壹拾伍萬玖仟伍佰參拾參元，及自民國九
十四年七月三十日起至清償日止，按年息百分之五計算之利息。
原告其餘之訴駁回。
訴訟費用由被告負擔百分之十二，餘由原告負擔。
本判決第一項於原告以新臺幣伍萬參仟元供擔保後，得假執行。
原告其餘假執行之聲請駁回。
    事  實
甲、原告方面：
一、聲明：(1)被告應給付原告新臺幣（下同）1,315,773 元，及
    自附帶民事起訴狀繕本送達之翌日起至清償日止，按年息百
    分之五計算之利息。(2)願供擔保請准宣告假執行。
二、陳述：被告於民國93年12月24日上午11時45分許，駕駛車號
    2F-5507 客貨兩用之自用小貨車，沿苗栗縣竹南鎮○○路由
    北往南行駛，行至「觀峰別墅工地」時，本應注意在劃有分
    向限制路段不得左轉及轉彎車應讓對向直行車先行之規定，
    竟疏未注意，即貿然跨越雙黃線左轉欲駛入該工地，適有原
    告騎乘車牌號碼為DUF-675 輕型機車沿同路由南往北方向行
    駛至該路段，因而被告所駕駛之車輛車頭不慎撞及原告機車
    之左前方，致原告人車倒地，受有右肩肩峰鎖骨韌帶斷裂之
    傷害。被告上開之過失傷害行為業經本院94年度交易字第53
    號刑事簡易判決判處有期徒刑4 月確定。原告因被告之不法
    行為，侵害其身體健康，而受有損害，爰依侵權行為之法律
    關係，請求被告賠償下列金額：
（一）醫療費：41,773元。
      馬偕紀念醫院診療費用25,273元，國際漢方理療所診療費
      用13,700元，為恭紀念醫院診療費用560 元，博民診所救
      護車運送費用2,240 元，合計41,773元。
（二）看護費：14,000元。
      原告因本件車禍受傷，於93年12月24日起於馬偕紀念醫院
      住院開刀，至同年12月30日出院，期間因行動不便委請看
      護照料，共支付看護費為14,000元。
（三）營利所得損失：96萬元。
      原告經營品香自助餐店，每月獲利至少12萬元，因本件車
      禍受傷，在家休養復健達8 個月，無法工作營利，損失之
      營業所得共計96萬元（8X12=96） 。每月獲利之計算方式
      係依每月固定基本支出計算得來，金額分述如下：
      (1)房租：7,000元
      (2)店租：40,000元
      (3)房貸：12,586元
      (4)車貸：10,623元
      (5)勞健保：5,528元
      (6)長女之學費：
        1.美語安親班：4,800元
        2.電腦班：1,500元
        3.舞蹈班：1,500元
        4.學雜費：約536元
      (7)次女托育費：20,000元
      (8)三女褓姆費：20,000元
      (9)全家生活開銷：約20,000元
      總計每月固定生活開支至少為144,091 元，可證原告每月
      營利所得至少12萬元。
（四）精神上損害賠償：30萬元。
      原告自車禍至今，無法工作謀生，還需支出醫療費用，致
      家庭生活陷入困頓，故精神上深感苦悶、焦慮，備受煎熬
      ，爰請求30萬元之精神慰撫金。
三、證據：提出馬偕紀念醫院診斷證明書1 紙、醫療收據14紙，
    看護費收據、技術士暨廚師證明、房屋租賃契約、店面租賃
    契約、房屋擔保借款繳息清單、郵政劃撥收據、勞保繳費通
    知、美語安親班收據、電腦學費收據、舞蹈班收據、學雜費
    收據、褓姆費收據、托育費收據、營業稅查定課徵核定稅額
    繳款書等件為證。
乙、被告方面：
一、聲明：原告之訴駁回。
二、陳述：同意原告對醫療費用41,773元及看護費14,000元之請
    求，但請求之精神慰撫金及營利所得損失過高，伊只是做工
    之人，沒有能力負擔上述之請求，且有老人家要扶養，僅有
    能力再賠償10萬元等語。
    理    由
一、按訴狀送達後，原告不得將原訴變更或追加他訴。但擴張或
    減縮應受判決事項之聲明者，不在此限；民事訴訟法第255
    條第1 項第3 款定有明文。本件原告起訴原請求被告應賠償
    1,066,203 元（本院94年度交簡附民字第14號卷第1 頁，下
    簡稱交簡附民卷），嗣於訴訟進行中擴張請求金額為1,315,
    773 元（本院卷第26頁），核係屬擴張應受判決事項之聲明
    ，依法應予准許，合先敘明。
二、原告起訴主張被告於93年12月24日上午11時45分許，駕駛車
    號2F-5507 客貨兩用之自用小貨車，沿苗栗縣竹南鎮○○路
    由北往南行駛，行至「觀峰別墅工地」時，撞擊原告所騎乘
    之輕型機車，致原告人車倒地，受有右肩肩峰鎖骨韌帶斷裂
    傷害之事實，業經本院以94年度交易字第53號刑事簡易判決
    處刑確定，且為被告所不爭執，並經本院調取上開卷宗核閱
    屬實。是原告主張因被告之過失傷害行為，侵害其身體健康
    ，致其受有損害，自堪信為真實。
三、按因故意或過失，不法侵害他人之權利者，負損害賠償責任
    ；不法侵害他人之身體或健康者，對於被害人因此喪失或減
    少工作能力，或增加生活上之需要者，應負損害賠償責任；
    又不法侵害他人之身體、健康、名譽、自由、信用、隱私、
    貞操、或不法侵害其他人格法益而情節重大者，被害人雖非
    財產上之損害，亦得請求賠償相當之金額；民法第184 條第
    1 項前段、第193 條第1 項、第195 條第1 項前段分別定有
    明文。原告主張被告有侵權行為之事實，既為真實，則被告
    自應對原告負侵權行為損害賠償責任。茲就原告各項請求審
    酌如下：
（一）醫藥費用部分：
      本件原告主張支出醫藥費共41,773元，業據其提出馬偕紀
      念醫院、國際漢方理療所、為恭紀念醫院、博民診所醫療
      費用收據14紙為憑（見本卷第32至41頁），經核其所支出
      之醫療費用均屬病患自負額，且被告不爭執而同意賠償（
      見本卷第27頁），故此部分之請求，應予准許。
（二）看護費用部分：
      原告因本件車禍受傷，於93年12月24日起至馬偕紀念醫院
      住院，至同年12月30日出院，期間委請看護照料，計支付
      看護費為14,000元，有看護費用收據1 紙在卷可參（見本
      卷第42頁），被告並同意賠償（見本卷第27頁），是原告
      此部分之請求，亦應准許。
（三）營利所得之損失：
    (1)原告主張因本件車禍，致休養長達8 個月始復原，上開期
      間無法繼續經營自助餐店，共損失96萬元之營利所得云云
      。惟依原告所提出之馬偕紀念醫院94年1 月5 日之診斷證
      明書上記載原告宜休養6 週，本院再向馬偕紀念醫院函詢
      原告傷勢復原所需之時間及可從事之工作等項，經該院函
      覆：「出院後6 週內除了右肩須固定外，其餘關節可自由
      活動，6 週內宜休息不宜工作，6 週後至半年可從事靜態
      工作，不宜粗重工作」等語，有該院95年5 月5 日馬院竹
      外系乙字第0950003338號函附卷足參（見本院卷第69頁）
      。準此，原告因傷完全無法工作之休養期間，應以6 週為
      適當，而6 週後至半年期間，原告至少已可從事靜態工作
      ，故原告主張其因傷而無法工作之期間為8 個月，顯不足
      採。此外，原告復未能舉證證明其工作能力完全喪失之期
      間達8 個月之久，是其請求8 個月之營利所得損失，已難
      謂有理。原告雖主張其因傷停業8 個月，然原告停業之時
      間與判斷原告所受傷勢所需復原時間毫不相關，自不得以
      此作為認定原告營利所得損失之依據。
    (2)按所謂勞動能力，亦稱營生能力，被害人因身體健康被侵
      害而喪失勞動能力所受之損害，應就被害人受侵害前之身
      體健康狀態、教育程度、專門技能、社會經驗及生活習慣
      等方面斟酌定之，不能以一時一地之工作收入為準。商人
      之經營能力，固為勞動能力之一種，但營業收入，乃出於
      財產之運用，資本及機會等皆其要素，不能全部視為勞動
      能力之所得，最高法院63年台上字第1394號著有判例可資
      參照。原告雖提出93年7 月至12月之「營業稅查定課徵核
      定稅額繳款書」共2 紙（見本院卷第64頁），主張其每月
      營業利潤為10萬元至15萬元云云，然依據該繳款書上所載
      係每3 個月之「銷售額」為312,000 元，即每月平均「銷
      售額」為104,000 元，並非指「營利所得」，銷售額（即
      營業收入）必須扣除一切人事、行政、材料等必要成本支
      出後，始能計算出營業利潤，故原告平均每月之「營利所
      得」勢必少於104,000 元甚多。參以前揭判例意旨，原告
      主張之每月平均銷售額104,000 元自不得視為其每月平均
      之勞動能力所得甚明。況且，據本院依職權所調取之稅務
      電子閘門財產所得調件明細表（見本院卷第9 至11頁）所
      示，原告於92、93年度經營自助餐店之營利所得總額均僅
      為74,880元（即平均每月之營利所得為6,240 元），對此
      原告亦表明無意見在卷（卷第85頁），顯與原告所自稱之
      每月營利所得為10萬元至15萬元乙節，差異何止10倍！足
      證原告所言誇大，抑或未誠實申報營利所得，均不足為取
      。至其提出日常生活開支之各項單據，欲證明其每月之營
      利所得至少12萬元乙節，然各項單據只能證明交付款項者
      為原告，並不能證明各筆款項確為原告所賺取，自不得據
      此而為有利原告之認定。故其上開關於營利所得之主張，
      尚屬無稽。
    (3)再行政院勞工委員會設基本工資審議委員會，依據國家經
      濟發展狀況、躉售物價指數、消費者物價指數、國民所得
      與平均每人所得、各業勞動生產力及就業狀況、各業勞工
      工資、家庭收支調查統計等資料，以為基本工資之審議，
      基本工資審議辦法第4 條定有明文。因此依據基本工資，
      以為原告收入標準之依據，當能適切反應評價原告之勞動
      能力。依行政院勞工委員會86年10月16日（八六）台勞動
      二字第045013號函，基本工資為每月15,840元，是原告上
      開工作損失，當以基本工資之計算為標準。查原告復原所
      需時間為6 週，已如前述，以上開基本工資每月15,840元
      計算，原告之勞動損失應為23,760元（15,840X1.5＝23,7
      60）。從而，其此部分之請求以23,760元為正當，超過之
      部分，不應准許。
（四）精神損害賠償部分：
      原告因本件車禍受有右肩肩峰鎖骨韌帶斷裂之傷害，經急
      診住院，並需接受右肩肩峰韌帶重建手術等情，有其提出
      之馬偕紀念醫院診斷證明書在卷可考（見交簡附民卷證物
      一），原告身體及精神上均受有痛苦，自屬當然。於本院
      審理時，原告自稱：為國中畢業，歷年來擔任廚師，繳交
      之房屋貸款之房屋登記為母親陳招蓮所有，汽車係登記為
      妻子名義，本身名下無財產等語；被告則稱：其小學畢業
      ，近10年來均受僱為臨時木工，每月收入不定，多則每月
      5 、6 萬元，少則3 、4 千元，名下有土地1 筆、房屋1
      間、汽車1 部等情，與本院依職權所調取兩造之稅務電子
      閘門財產所得調件明細表（見本院卷第9 至16頁）大致相
      符，且為兩造所不爭執。是本院參酌上情，併兩造之身分
      、職業、教育程度及經濟狀況，暨原告所受傷勢等一切情
      狀，認原告請求被告給付精神慰撫金30萬元，尚嫌過高，
      應核減為8 萬元，方屬公允，其逾此數額之請求，為無理
      由，應予駁回。
（五）綜上，原告得請求被告賠償之金額共計159,533 元（計算
      式：41,773＋14,000＋23,760＋80,000 ＝159,533） 。
四、綜上所述，本件原告依侵權行為之法律關係，請求被告給付
    159,533元，及自附帶民事起訴繕本狀送達被告翌日即94年7
    月30日起至清償日止，按週年利率5 ％計算之利息，為有理
    由，應予准許，逾此範圍之請求，即屬無據，應予駁回。
五、本件事證已臻明確，兩造其餘之攻擊防禦方法及舉據，均核
    與判決結果無影響，爰不逐一論述，附此敘明。
六、原告陳明願供擔保，聲請宣告假執行，就其勝訴部份，經核
    無不合，爰酌定相當之擔保金額准許之；至其敗訴部分，其
    假執行之聲請，已失所附麗，應予駁回。
七、據上論結，本件原告之訴為一部有理由，一部無理由，依民
    事訴訟法第79條、第390 條第2 項，判決如主文。
中    華    民    國    95    年    7     月    20    日
                  民事庭法  官  黃怡玲
以上正本係照原本作成。
如對本判決上訴，須於判決送達後20日內向本院提出上訴狀。
                        書記官  劉依緹
中    華    民    國    95    年    7     月    20    日


司法院資訊處製作；財團法人民間司法改革基金會備份。
